臺灣高等法院民事裁定
111年度聲字第18號
聲  請  人  王興華  

            王興祥  
共      同
訴訟代理人  王金蓮  


上列聲請人因與相對人楊聯淡間債務人異議之訴事件（本院110
年度重上字第634號），聲請證據保全，本院裁定如下：
    主  文
聲請駁回。
    理  由
一、按證據有滅失或礙難使用之虞，或經他造同意者，得向法院
    聲請保全；就確定事、物之現狀有法律上利益並有必要時，
    亦得聲請為鑑定、勘驗或保全書證，民事訴訟法第368條第1
    項定有明文。又聲請保全證據，依民事訴訟法第370條第1項
    第4款及第2項規定，須表明應保全證據之理由，並予以釋明
    。所謂應保全證據之理由，係指同法第368條第1項所定證據
    有滅失或礙難使用之虞，或經他造同意，或確定事、物之現
    狀有法律上利益並有必要之事實。參照同法第284條規定，
    聲請人應提出可使法院相信其主張為真實且得以即時調查之
    證據予以釋明，否則其聲請即不應准許（最高法院98年度台
    抗字第753號裁定意旨參照）。末按民事訴訟法第368條關於
    聲請保全證據規定之立法意旨，係鑑於證據之調查，本應於
    訴訟繫屬後已達調查之程度，且有調查必要者，始得為之，
    但於此之前，如該證據有滅失或有礙難使用之虞，卻不能立
    即調查，將因證據之滅失或情事變更而礙難使用，致影響日
    後裁判之正確性，故特設此制以為預防。是倘本案訴訟已繫
    屬於法院，且已達可以調查證據之程度者，即無聲請保全證
    據之必要（最高法院106年度台抗字第1265號裁定意旨參照
    ）。
二、聲請意旨略以：相對人楊聯淡明知伊等及伊等之姊王金蓮僅
    同意增加坐落桃園市○鎮區○○段000地號土地（重測前為桃園
    縣平鎮市平鎮段11-70地號土地）為共同擔保地號為相對人
    設定新臺幣350萬元之本金最高限額抵押權，惟其竟於民國1
    03年7月9日切結書（下稱系爭切結書）不實登載可將坐落桃
    園市○鎮區○○段00000地號土地（下稱系爭376-5地號土地）
    之所有權移轉登記予其女即第三人楊佩霖，且伊等於系爭切
    結書簽章時，該切結書僅為1張無內容之白紙，亦無「切結
    書」等語之記載，本院109年度重上字第663號判決認定伊等
    同意依系爭切結書將系爭376-5地號土地之所有權移轉登記
    予楊佩霖，有所誤認。倘保全系爭切結書正本，即可發現真
    相、避免浪費司法資源，是有保全之必要。爰聲請保全相對
    人所持有系爭切結書之正本，及伊等與王金蓮全部借、還款
    帳冊相關文書等語。
三、經查：聲請人於108年1月17日以相對人為被告提起債務人異
    議之訴，請求確認抵押權所擔保之債權不存在、塗銷抵押權
    ，及撤銷強制執行程序等，經兩造於原審互為攻防，並以聲
    明人證、提出文書等方式舉證，嗣原法院於109年6月24日以
    108年度訴字第120號判決後，兩造均提起上訴，其中相對人
    上訴部分並業經本院以109年度重上字第663號判決駁回上訴
    確定，已據本院調閱原法院108年度訴字第120號、本院109
    年度重上字第663號債務人異議之訴等案卷查證明確，足認
    聲請人聲請保全之證據於本案繫屬後已達可調查證據之程度
    甚明，依前揭說明，其聲請即與證據保全之立法意旨不合，
    尚無聲請保全證據之必要。況關於應保全證據之理由，聲請
    人僅泛稱其於系爭切結書簽章時，該切結書為1張無任何記
    載之白紙，倘能保全其正本，即可發現真相，而有保全之必
    要等語，就相對人有何具體情事致系爭切結書及伊等與王金
    蓮全部借、還款帳冊相關文書，有滅失或礙難使用之虞且有
    保全之急迫性，並未提出任何可供即時調查之證據，以為釋
    明，亦與民事訴訟法第368條第1項、第370條第2項所定要件
    不符，其聲請為證據保全，自不應准許。
四、據上論結，本件聲請為無理由，爰裁定如主文。
中　　華　　民　　國　　111 　年　　1 　　月　　21　　日
　　　　　　　　  民事第十二庭 
                      審判長法  官  陳秀貞
                            法  官  陳婷玉
                            法  官  毛彥程　
正本係照原本作成。
如不服本裁定，應於收受送達後10日內向本院提出抗告狀，並應
繳納抗告費新臺幣１千元。
中　　華　　民　　國　　111 　年　　1 　　月　　21　　日
　　　　　　　　　　　　　　書記官  陳冠璇